【裁判字號】    89,訴,1182
【裁判日期】    890928
【裁判案由】    毒品危害防制條例
【裁判全文】
臺灣板橋地方法院刑事判決                        八十九年度訴字第一一八二號
    公  訴  人  臺灣板橋地方法院檢察署檢察官
    被      告  丙○○
    指定辯護人  甲○
右列被告因毒品危害防制條例案件，經檢察官提起公訴（八十九年度偵字第二五○八
號），甲○判決如左：
    主  文
丙○○無罪。
    理  由
一、公訴意旨略以：被告丙○○意圖販賣安非他命牟利，於民國八十九年一月間，在
    不詳地點，以新台幣（下同）五千元之價格，向綽號「國棟」之男子販入安非他
    命後，準備分裝成小包，再伺機出售牟利。嗣於八十九年一月二十四日晚上十時
    許，在其台北縣三重市○○路○段二四號二樓住處，為警查獲，並扣得安非他命
    淨重三點二公克，分裝袋三十二個、天秤一組。因認被告丙○○所為，涉有毒品
    危害防制條例第四條第二項之販賣第二及毒品罪嫌云云。
二、公訴人認被告涉有上開販賣第二級毒品安非他命罪嫌，係以扣案之安非他命三點
    二公克、分裝袋三十二個、天秤一組，及證人乙○○（被告之姐）證述該天秤係
    被告擅自取用等情，為其論據。訊據被告丙○○堅決否認販賣安非他命之犯行，
    辯稱：購買之安非他命係供其自己施用，並非意圖販賣而購入，扣案之分裝袋及
    天秤，係因其母親心臟不好，有心肌梗塞，幫其母親分裝中藥用的等語。
三、按犯罪事實應依證據認定之，無證據不得推定其犯罪事實，刑事訴訟法第一百五
    十四條定有明文，且認定不利於被告之事實，須依積極證據，苟積極證據不足為
    不利於被告事實之認定時，即應為有利於被告之認定，更不必有何有利之證據，
    最高法院三十年上字第八一六號判例著有明文可資參照。經查：扣案之安非他命
    二包，依證人乙○○於警訊中之證述，一包係淨重零點七公克於被告住處房間衣
    櫃置物台上，與安非他命吸食器一個一同查獲，另一包淨重二點五公克，係於同
    一置物台內側之眼鏡盒內查獲，與酒精燈一個、吸食器二個置於同處，二包合計
    淨重三點二公克數量不多，而被告查獲時亦有施用安非他命之行為，此經被告於
    警訊時供明在卷（被告嗣後經強制戒治後，認無繼續戒治之必要，而由甲○裁定
    停止戒治，有甲○八十九年六月二十六日八十九年度毒聲字第三九五○號刑事裁
    定一件附卷可稽），且現場亦扣有安非他命之吸食器工具三個，則扣案之安非他
    命是否僅係被告購入供自己施用？能否僅以扣案之數量不多之安非他命即認被告
    意圖販賣而販入安非他命？尚有可疑。次查，本件被告自始即否認販賣安非他命
    之行為，並辯稱安非他命係供自己施用，天秤及分裝袋係幫其母親分裝中藥所用
    等語，證人乙○○於甲○審理時亦到庭證稱：「（天秤）是我課堂上之教學用具
    ，最後一次被我弟弟拿走，我不清楚，通常我是教學完就拿回家，被告之前有說
    他要用天秤，幫母親分藥，但因為我當時要用天秤，放在學校，所以當時沒有拿
    給他，後來他甚麼時候拿去用，我也不清楚。我母親心肌梗塞核心瓣模破裂，有
    吃中、西藥。平常時藥都是我們幫他處理，因為母親不識字，每種藥的用藥時間
    不同，都要我們幫忙分裝提醒」等語（見甲○八十九年九月二十日筆錄）。是依
    證人乙○○所證，核與被告所供天秤係為其母親分裝藥物所用亦相符合，被告雖
    未於取用當時告知其姊姊，然事前已曾告知其姊姊，且家中物品，親屬間彼此互
    相使用亦屬人情之常，尚不能以被告未經告知其姊，即認被告取用該天秤係供販
    賣安非他命之用。至於分裝袋亦屬日常生活常用之物，用途甚為廣泛，並非專供
    販賣安非他命所用，被告家中查獲分裝袋三十二個，亦不得逕推論認係供販賣安
    非他命所用，本件既查無販賣之對象、時間、地點，僅以被告供自己施用、數量
    不多之安非他命，及分裝袋、天秤等物，尚不得認定被告有販賣安非他命之犯行
    。此外，復查無其他積極確切之證據足資認定被告丙○○有前開之犯行，既不能
    證明被告犯罪，依右開說明，自應依法為被告無罪之諭知。據上論斷，應依刑事
    訴訟法第三百零一條第一項，判決如主文。
本案經檢察官黃重鋼到庭執行職務
中      華      民      國      八十九      年    九    月    二十八    日
                                  臺灣板橋地方法院刑事第一庭
                                       法  官    胡 堅 勤
右正本證明與原本無異。
如不服本判決，應於判決送達後十日內，向甲○提出上訴狀。
                                       書記官    劉 文 美
中      華      民      國      八十九      年    九    月    二十八    日


司法院資訊處製作；財團法人民間司法改革基金會備份。
